【裁判字號】    91,上訴,2898
【裁判日期】    920224
【裁判案由】    毒品危害防制條例
【裁判全文】
臺灣高等法院刑事判決                          九十一年度上訴字第二八九八號
    上  訴  人
    即  被  告  乙○○
    指定辯護人  本院甲○辯護人    郭書益
右上訴人因違反毒品危害防制條例案件，不服臺灣新竹地方法院九十年度訴字第二二
二號，中華民國九十一年八月二十六日第一審判決（起訴案號：臺灣新竹地方法院檢
察署八十九年度偵緝字第一八一號）提起上訴，本院判決如左：
    主    文
原判決撤銷。
乙○○無罪。
    理    由
一、公訴意旨略以：被告乙○○於民國八十八年中、同年十月初及同年十月二十一日
    晚間十一時許，基於意圖販賣安非他命以營利之概括犯意，連續在新竹市○○街
    之「松儷賓館」門口、新竹市○○路○段六八０巷六號辛○○住處及新竹市○○
    街華揚戲院旁之「好彩頭遊樂場」，以每一公克新台幣（下同）一千元及一公斤
    三十萬元、三點七公克五千元之價格，連續販賣第二級毒品安非他命予丁○○一
    次及辛○○二次。嗣於八十八年十月二十四日上午十二時二十六分許，警方搜索
    辛○○上址住處，查獲辛○○有施用毒品之犯行，始循線查知上情，因認被告乙○○違反毒品危害防制條例第四條第二項之罪嫌。
二、按犯罪事實之認定，應憑真實之證據，倘證據是否真實尚欠明確，自難以擬制推
    測之方法，為其判斷之基礎；而認定犯罪事實之證據係指足以認定被告確有犯罪
    行為之積極證據而言，該項證據自須適合於被告犯罪事實之認定，始得採為斷罪
    資料，最高法院五十三年著有臺上字第六五六號、二十九年上字第三一０五號判
    例。且刑事訴訟上證明之資料，無論其為直接或間接證據，均須達於通常一般之
    人均不致有所懷疑，而得確信其為真實之程度，始得據為有罪之認定，若其關於
    被告是否犯罪之證明未能達此程度，而有合理懷疑之存在，致使無從形成有罪之
    確信，根據「罪證有疑，利於被告」之證據法則，即不得遽為不利被告之認定，
    亦有最高法院七十六年度臺上字第四九八六號判例可稽。其以情況證據（即間接
    證據）斷罪時，尤須基於該證據在直接關係上所可證明之他項情況事實，本乎推
    理作用足以確證被告有罪，方為合法，不得徒憑主觀上之推想，將一般經驗上有
    利被告之其他合理情況逕予排除，此觀諸最高法院三十二年上字第六七號自明。
三、公訴人指訴被告乙○○涉嫌違反毒品危害防制條例第四條第二項之罪嫌。不外以
    右揭犯罪事實，業據證人辛○○、丁○○、丙○○到庭證述綦詳，而證人三人均
    因毒品案件在台灣新竹看守所附設勒戒所強制戒治，有前科紀錄表各一份在卷可
    稽，是證人三人有買受毒品予以施用之需求。再者，互核其三人證述情節，大致
    相符，被告乙○○復供承伊並不認識證人丁○○，與丙○○亦無任何仇隙，是證
    人丙○○、丁○○當無設詞誣攀之理，其等證詞堪信為真實。又被告乙○○有施
    用第一、二級毒品之犯行，有新竹市衛生局、法務部調查局所出具之尿液檢驗報
    告各一紙附卷及吸食器二組扣案可憑，從而被告前揭所辯，顯係事後卸責之詞，
    不足採信，其罪嫌堪以認定為其論據。惟訊據被告乙○○堅決否認有右揭販賣毒
    品安非他命之犯行，辯稱：辛○○偷我所有的行動電話、天珠手鍊等東西，我報
    警並協助警方抓他，他可能心有未甘，才向警方說我有販賣毒品云云。
四、經查：
（一）、辛○○於本院到庭證稱：「（你在警訊、原審中所言是否實在？）實在。（
        你與丁○○、己○○什麼關係？）八十九年的時候，在新竹監獄認識的，那
        時候我從宜蘭借回來沒有多久的事情，當時我是執行強盜的殘刑。丁○○也
        是執行強盜。乙○○報警來抓我那一次，說我拿他的大哥大、項鍊、戒子，
        我沒有偷，我跟他認識是在七十七年我從感化院出來，後來經過朋友介紹認
        識的，我跟他買安非他命的時候，他說我偷他的東西，所以帶警查來抓我竊
        盜，警察第二次去搜索的時候，警察在我家搜索的時候，才搜到那些東西。
        （你最後一次買二十八萬元？）對，那些錢是我跟我妹妹拿的，我八十八年
        三月三十一日從台中監獄出來的時候，因為當時我沒有工作，我妹妹每次給
        我一萬元，我慢慢存下來的，我妹妹叫龔寶雲」等語（見本院九十一年十月
        十五日調查筆錄）。其於警訊時指稱：「遇到被告乙○○是在八十八年九月
        底某日，乙○○留電話給我，約十月初即開始向他購買。」（見八十八年度
        偵字第八六六一號偵查卷第十四頁）；於原審九十年十月九日訊問時證述：
        「（是否認識被告？）我七十七年就認識被告，第一次在好彩頭遊樂場向被
        告買了五千元、第二次也是五千元，但他拿假的貨給我，第三次他拿安非他
        命到我家賣給我，我總共跟他買三次，第三次我要買六百多公克，要自己用
        ，我拿了二十八萬元要給他，我拿到貨，錢也給了被告，然後他報警，叫警
        察來抓我竊盜。」，於九十年十月十七日、九十一年二月二十七日、九十一
        年三月十五日亦均證稱：「（被告有無販賣安非他命給你？）有，三次，在
        八十八年十月份是最後一次，八十八年四、五月第一次販賣安非他命給我在
        新竹市好彩頭遊樂場，第二次是在八十八年七、八月時在我家，第三次是十
        月二十二日也在我家。」等語；證人龔寶雲經合法傳喚雖未到庭，致是否交
        付證人辛○○二十八萬元無從進一步查證，惟證人辛○○，或稱自八十八年
        十月開始向被告購買安非他命，或稱：八十八年十月份是最後一次，八十八
        年四、五月第一次販賣安非他命給我，第二次是在八十八年七、八月時在我
        家，第三次是十月二十二日也在我家云云，渠前後所供向被告購買安非他命
        之時間，顯不相符，而不可遽採。
（二）、另證人丙○○於本院調查時證稱：「（你是否有在偵查中說乙○○賣你毒品
        ？）我沒有這樣說，我是說我自己一個人吸食。（你跟何人買的？）是我朋
        友給我吸食的。（你朋友是什麼人？）我只知道外號「黑松」，住址我不知
        道。：：他們之間有恩怨，是辛○○要我這樣說的」等語（見本院九十一年
        十一月八日調查筆錄）。雖其於偵查中稱：被告乙○○有一次在好彩頭遊樂
        場賣安非他命給辛○○在卷（見八十九年度偵緝字第一三八號偵查卷第三十
        五、三十六頁）；二次所陳，亦非相同，何者為真，亦不明白，自無從採為
        不利於被告之認定。
（三）、證人丁○○於原審九十一年二月二十七日訊問時，證稱：「（是否施用過第
        一級毒品海洛因、第二級毒品安非他命？）有，：：有跟乙○○買過一次安
        非他命二公克多壹包（按數量前後證述有異，於原審九十一年六月十四日時
        則稱係一公克約一千多元），我分十幾次用完，我要用時拿出一點用，我是
        把安非他命放在玻璃管上自下燒烤成煙，用口鼻吸入方式，是在八十八年十
        月多的時候，我那次被查獲送觀察勒戒，我是在新竹市松儷賓館買的，買的
        時候還有己○○有在場。己○○介紹我買的。：：」等語在卷；惟其於本院
        調查時稱：「（九十一年三月十五日你在原審所言是否實在？）（提示並告
        以要旨）實在。（你說你買的時候，己○○也在場？）我是透過己○○去買
        的。（是「阿原」賣給你的？）是「阿保」。（為何在原審你說是跟乙○○
        買一次，要用的時候分成好幾次使用的？）辛○○說「阿保」就是乙○○。
        （九十一年二月二十七你在原審所言是否實在？）二月二十七日我沒有看到
        乙○○，我是三月十五日才看到他，因為辛○○說他就是「阿保」。（你是
        如何跟「阿保」買安非他命？）我打電話給己○○，他住在賓館，我沒有上
        去，我是在樓下等他們」（見本院九十一年十月二十九日調查筆錄）。觀之
        證人丁○○於原審稱：有跟乙○○買過一次安非他命二公克多壹包云云，於
        本院則稱：我是透過己○○去買：：，我沒有看到乙○○，我是三月十五日
        才看到他，因為辛○○說他就是「阿保」云云。前後供詞反覆，亦非可遽採
        。
（四）、證人己○○亦於原審九十一年六月十四日訊問時證稱：「（你是否知道被告
        有賣安非他命，在何時、何地、價格為何？）八十八年約九月份底，我知道
        他有販賣安非他命，當時我有一星期的時間均與被告在一起，幾乎二十四小
        時都在一起，期間我有與丁○○聯絡，我跟丁○○聯絡時，說我和「阿保」
        就是乙○○在一起。我和乙○○那星期每天都在松儷賓館，丁○○去找我，
        問我有無安非他命，我說沒有，但「阿保」有，我就叫丁○○自己過來與「
        阿保」談。我與乙○○無任何仇恨，我不會陷害他」等語，又稱：有跟乙○○買過一次安非他命二公克多壹包云云，於本院調查時稱：「（你有沒有跟
        被告買過安非他命？）沒有。（你跟何人買的？）「阿保」，那個「阿保」
        是朋友介紹我過去的，我見過一次，但不是乙○○」等語（見本院九十一年
        十月二十九日筆錄）。其於原審稱：和乙○○那星期每天都在松儷賓館，丁○○去找我，問我有無安非他命，我說沒有，但「阿保」有，我就叫丁○○
        自己過來與「阿保」談，惟其於本院調查時則稱：那個「阿保」是朋友介紹
        我過去的，我見過一次，但不是乙○○」等語（見本院九十一年十月二十九
        日筆錄）。渠前後供詞不同，不足採信。
（五）、又證人辛○○雖指被告乙○○販賣三次第二級毒品安非他命，惟除第一次在
        好彩頭遊樂場向被告買了五千元外，第二次的安非他命（約八十八年七、八
        月間），因無法燃燒而認定是假貨；至被告第三次所販賣之安非他命（八十
        八年十月二十一日或二十二日），係被告拿至到證人辛○○住處販賣，共六
        百多公克，要自己用，證人辛○○拿了二十八萬元給被告，然上開高達六百
        多公克之疑似第二級毒品安非他命之證物，除證人辛○○已明知非安非他命
        外，本院及原審訊問於八十八年十月二十四日搜索辛○○上址住處之警員庚○○、戊○○（當時均任職於新竹市警察局第一分局南寮派出所），證人庚○○證稱：「：：當天是我帶班去辛○○家，因乙○○到派出所報案，到辛○○家中搜到四大包疑似毒品，初步檢驗不是毒品，所以未扣案，如果是毒
        品數量龐大，我們一定會移送」，證人戊○○證稱：「四大包疑似毒品我有
        等語（見原審卷第一四八頁及本院九十二年一月二十四日筆錄），證人張翔
        瑞於原審則證述；「本件是南寮派出所到新竹市○○路○段六八０巷六號逮
        捕辛○○，當時我在第一分局（新竹市警察局第一分局）刑事組擔任值班刑
        事組偵查員，南寮派出所移送過來時，並無扣案物品清單及贓證物品，據巡
        佐庚○○報告：扣案之疑似毒品六、七百公克是粗鹽，並發還給辛○○的母
        親」等語（見原審卷第一四八頁筆錄），而證人辛○○於警訊時指訴前述疑
        似毒品六、七百公克，係查獲前約二星期向被告所購得，此一購買時間距後
        來被查獲之時間僅十餘日，而其既已明知二十八萬元所購得之物非毒品，要
        無於同年十月二十一日晚上，再向被告購買五千元安非他命之理，足徵證人
        辛○○所指證被告第二、三次之販賣行為，或係非第二級毒品安非他命，或
        與常情有違。
（六）、末按本院經被告及證人辛○○、丁○○、己○○同意送請法務部調查局測謊
        結果，被告因自陳裝置「心律調節器」，不適於測謊，證人辛○○經問其１
        、其曾向被告購買安非他命；２、曾以二十八萬元向被告購買安非他命，呈
        情緒波動之反應，應有說謊，就３、曾交付被告二十八萬元，無情緒波動之
        反應，應未說謊；證人丁○○、己○○未向被告購買安非他命，無情緒波動
        之反應，均未說謊，有該局九十一年十二月二十日測謊告告書在卷可按，從
        而本院實無證據證明被告有販賣安非他命之情事，此外，查無任何其他積極
        確切之事證足資證明被告犯罪，自應為其無罪之判決。
五、原審不察，為被告有罪之判決，尚有未洽，被告上訴否認犯罪，非無理由，自應
    由本院予以撤銷改判，為被告無罪之諭知。
據上論斷，應依刑事訴訟法第三百六十九條第一項前段、第三百六十四條、第三百零
一條第一項判決如主文。
本案經檢察官劉靜婉到庭執行職務。
中    華    民    國      九十二    年    二      月    二十四          日
                              臺灣高等法院刑事第二十一庭
                                  審判長法  官  葉  騰  瑞
                                        法  官  黃  國  忠
                                        法  官  江  國  華
右正本證明與原本無異。
檢察官如不服本判決應於收受送達後十日內向本院提出上訴書狀，其未述上訴之理由
者並得於提起上訴後十日內向本院補提理由書（均須按他造當事人之人數附繕本）。
                                        書記官  王  嗣  瑩
中    華    民    國    九十二    年      二        月      二十六      日


司法院資訊處製作；財團法人民間司法改革基金會備份。
